【裁判字號】    98,上易,316
【裁判日期】    981030
【裁判案由】    損害賠償
【裁判全文】
臺灣高等法院臺中分院民事判決  98年度上易字第316號
上  訴  人  甲○○
                        巷104號
訴訟代理人  張秀瑜律師
            陳大俊律師
被 上 訴人  乙○○
                        弄9號
被 上 訴人  丙○○
                        弄9號
共      同
訴訟代理人  陳榮昌律師
上列當事人間請求損害賠償事件，上訴人對於中華民國98年6月
23日臺灣彰化地方法院98年度訴字第136號第一審判決提起上訴
，本院於98年10月21日言詞辯論終結，判決如下：
    主  文
原判決關於駁回上訴人後開第二項之訴部分，及該部分假執行之
聲請，並訴訟費用之裁判廢棄。
上開廢棄部分，被上訴人應連帶給付上訴人新臺幣陸萬元，及自
民國九十八年二月二十日起至清償日止，按年息百分之五計算之
利息。
其餘上訴駁回。
訴訟費用由被上訴人連帶負擔壹仟元，餘由上訴人負擔。
    事實及理由
一、上訴人起訴主張：被上訴人2人於民國（下同）97年4月5日
    下午1時許，在彰化縣社頭鄉○○村○○路○段247巷104號前
    ，與上訴人因被上訴人乙○○所開設之補習班聲音太吵而發
    生爭執，被上訴人等基於恐嚇之共同故意，對上訴人恫嚇稱
    ：「要找人修理你，要做掉你」，使上訴人心生畏懼，為此
    依侵權行為法律關係，求為判判命被上訴人2人連帶賠償非
    財產上之損害100萬元，原審判決駁回上訴人之訴，上訴人
    提起上訴，上訴聲明：1.原判決廢棄；2.被上訴人應連帶給
    付上訴人100萬元，及自起訴狀繕本送達之翌日即98年2月20
    日起至清償日止，按週年利率百分之5計算之利息；3.第一
    、二審訴訟費用由被上訴人負擔。
二、被上訴人乙○○人、丙○○則以：被上訴人二人並無恐嚇上
    訴人之情事，此有彰化縣警察局田中分局社頭分駐所警員沈
    契存、林俊忠於該恐嚇刑事案件中到庭證稱：「並未聽到被
    上訴人二人對上訴人說要找人修理他、做掉他。」等語為證
    。退步言之，縱被上訴人二人對上訴人恐嚇，上訴人所受之
    身心傷害亦甚輕微，上訴人請求被上訴人二人連帶賠償100
    萬元，實屬過高。就上訴人稱因身心受創而需舉家搬遷居住
    而言，上訴人何以不遷往更遠之外縣市，而僅遷往距離上訴
    人原本住家不遠之同鄉仁和村石坑1巷38號；且上訴人亦曾
    自承係因在仁和村石坑1巷38號之廟裡當義工，才會搬去那
    裡居住，顯見上訴人搬遷並非受到被上訴人恐嚇影響。再上
    訴人雖請求因接送女兒上學、補習往返所需之交通費用及精
    神勞力支出，惟未提出支出之相關收據為憑，且亦與被上訴
    人之恐嚇行為間無因果關係。復依據彰化縣社頭鄉衛生所於
    97年7月24日開立之死亡證明書記載，上訴人之岳母係因敗
    血性休克死亡，與被上訴人恐嚇行為間並無因果關係；另依
    據財團法人彰化基督教醫院於97年2月29日之診斷書記載內
    容：「重憂鬱症，於97年2月19日、97年2月29日於本院門診
    治療」可知，上訴人之妻子罹患重鬱症之時間係早於97年4
    月5日被上訴人為本案恐嚇行為之前，是自與被上訴人恐嚇
    行為無關。且現今市場局勢受到金融風暴影響，房屋本來就
    會跌價，上訴人主張之房屋跌價一情與被上訴人恐嚇行為間
    並無因果關係存在等語資為抗辯。答辯聲明：1.上訴駁回；
    2.如受不利之判決時，請准供擔保免為假執行；3.第一、二
    審訴訟費用由上訴人負擔。
三、兩造不爭執事項：
  (一)97年4月中旬上訴人舉家搬至彰化縣田中鎮社頭鄉仁和村，
    該居所與上訴人原住所相距約10公里。
  (二)上訴人之岳母是死於敗血性休克。
  (三)上訴人之妻謝南音97年2月間即因重鬱症就醫治療。
  (四)被上訴人2人於彰化縣田中鎮○○鄉○○村○○路○段247巷
    106號2、3樓開設易學堂補習班。
  (五)97年4月5日事發後到同年4月中旬間，被上訴人2人並未恐嚇
    上訴人。
  (六)另案證人林勝雄被訴偽證部分，已經臺灣彰化地方法院檢察
    署檢察官以98年度偵字第1726號為不起訴處分確定。
  (七)被上訴人2人已經原審刑事庭以97年度簡上字第278號、97
    年度簡字第357號判決分別判決有罪確定。
四、上訴人主張被上訴人2人於上揭時、地對其有前述恐嚇之行
    為，並對被上訴人2人提出刑事告訴，經原審刑事庭以97年
    度簡字第357號、97年度簡上字第278號，判決被上訴人2人
    觸犯刑法第305條之恐嚇罪，均處拘役20日，得易科罰金確
    定在案，有前開刑事判決在卷可稽（見原審卷第7-13頁），
    並經原審調取該刑事卷宗核閱無訛，固為被上訴人否認，辯
    稱：無恐嚇上訴人之行為云云，惟查：
    1.依證人即本案上訴人甲○○、證人林勝雄、證人即本案上
      訴人之妻謝南音於刑事判決中之證述內容可知，當天係因
      證人謝南音檢舉被上訴人乙○○所經營之前開補習班噪音
      過大，妨害到上訴人一家居住之安寧，本案兩造遂於警員
      沈契存、林俊忠到場處理時，發生爭執，而於爭執現場，
      被上訴人丙○○乃以：「要叫人家修理你」等語，被上訴
      人乙○○則應聲附和以：「好，叫人家把你修理、修理做
      掉」等語，共同為恐嚇上訴人之行為。
    2.證人沈契存警員雖於97年4月18日偵訊時證稱：其沒有聽
      到有人在罵「瘋女人、要把誰做掉、修理」等語，惟其於
      原審刑事庭審理時證述：其在寫資料的時候，兩邊吵起來
      ，當時有很多聲音，所以其不清楚詳細內容，其沒有很注
      意細節，因為那時候那邊一句這邊一句，其只知道兩邊很
      吵，但是不知道兩邊吵什麼內容，所以其在檢察官那邊說
      沒有聽到有人在罵「瘋女人、要把誰做掉、修理」等語（
      見本院卷第8頁），足認證人沈契存警員對於兩造間之爭
      執話語係不清楚，而非為「確認被上訴人並未為恐嚇言語
      」之證詞甚明，尚不能以證人沈契存警員前揭所為之證言
      ，作為認定被上訴人2人未為恐嚇行為之依據。另證人林
      俊忠警員於刑事庭審理時則證稱：其有聽到有人罵「瘋婆
      子」，惟因現場言語衝突嚴重，其忙於將兩造隔開、處理
      火爆場面，故未注意當時何人是否有說何言語等語，是證
      人林俊忠警員之證言，亦僅足以認定其不清楚兩造間當時
      爭執之言語，尚不得遽以推認被上訴人2人絕無上揭恐嚇
      上訴人之行為。
    3.綜觀上情，被上訴人二人辯稱並無恐嚇上訴人之行為，且
      提出證人即警員沈契存、林俊忠之證詞為證，並無可採，
      參以證人林勝雄與被上訴人二人並無仇隙，應無甘冒偽證
      罪之風險恣為虛偽陳述之可能，再證人林勝雄因被上訴人
      2人告訴偽證罪之案件，業經不起訴確定，有臺灣彰化地
      方法院檢察署98年度偵字第1726號不起訴處分書1份在卷
      可考（見原審卷第84、85頁），是證人林勝雄於原審刑事
      庭所為之證詞應屬可信。酌以證人林勝雄、謝南音於原審
      刑事庭審理時所為之證述亦大致相符，是上訴人主張被上
      訴人2人於前開時、地，對於上訴人所為之上開恐嚇行為
      ，乃屬真實，尚堪採信，被上訴人於本院審理中雖聲請本
      院再行調取刑事卷宗以整理，惟刑事卷宗已經由原審調取
      並提示兩造在案，本院認無調閱之必要。
五、按因故意或過失，不法侵害他人之權利者，負損害賠償責任
    ；數人共同不法侵害他人之權利者，連帶負損害賠償責任；
    不能知其中孰為加害人者，亦同。又不法侵害他人之身體、
    健康、名譽、自由、信用、隱私、貞操，或不法侵害其他人
    格法益而情節重大者，被害人雖非財產上之損害，亦得請求
    賠償相當之金額，民法第184條第1項、第185條第1項、第19
    5條第1項分別定有明文。被上訴人2人恐嚇上訴人之侵權行
    為，以言語恐嚇上訴人「要叫人家修理你」等語，被上訴人
    乙○○則應聲附和以：「好，叫人家把你修理、修理做掉」
    等語，妨害上訴人意思自由，造成上訴人惶恐之心理反應，
    應認即屬共同不法侵害上訴人心理自由意志之人格法益，而
    情節重大，依民法第184條第1項、第195條第1項規定，上訴
    人自得向被上訴人連帶請求非財產上之損害賠償。上訴人固
    主張身心遭受鉅創，從此不敢繼續居住於原住所，而舉家遷
    離，改住位於彰化縣社頭鄉仁和村之山上居所，因該居所與
    原住所相距10公里，上訴人每天需接送女兒上學、補習之緣
    故，上訴人接送女兒從山上居所到小學及補習班往返，至女
    兒國中畢業為止，所需之交通費用約109,500元；另外亦有
    精神勞力之支出；且因山上居所日夜溫差較大，上訴人岳母
    因此引發肺炎過世，上訴人妻子亦因此患有憂鬱症；再上訴
    人原住所的房子當初購買時，裝潢及相關設備共計支出1,02
    0萬元，現再轉售價格僅餘約546萬元，故損失474萬元。上
    訴人受有上開損失，均因被上訴人2人共同侵權行為導致云
    云，惟此與被上訴人並無直接之因果關係，上訴人自不得請
    求，又其精神確受有痛若，僅得請求非財產之損害，本院斟
    酌實際侵害情節，及上訴人為專科畢業，經營茶葉批發；被
    上訴人為二人均高職畢業，被上訴人乙○○名下有數筆有價
    證券，被上訴人丙○○名下則有數筆房屋及土地，認為上訴
    人請求100萬元尚嫌過高，應予核減為6萬元，方屬公允，逾
    此數額之請求，為無理由。
六、從而，上訴人基於侵權行為之損害賠償請求權，請求被上訴
    人賠償上訴人6萬元，及自起訴狀繕本送達翌日即98年2月20
    日起至清償日止，依法定利率計算之遲延利息部分，洵屬正
    當，應予准許。逾此部分所為之請求，為無理由，應予駁回
    。
七、結論：本件上訴為一部有理由，一部無理由，依民事訴訟法
    第79條、判決如主文。
中    華    民    國    98    年    10  月     30     日
                民事第五庭    審判長法  官  林陳松
                                    法  官  古金男
                                    法  官  鄭金龍
以上正本係照原本作成。
兩造均不得上訴。
                                    書記官  姚錫鈞
中    華    民    國    98    年    11    月    3     日
                                                      Ｓ


司法院資訊處製作；財團法人民間司法改革基金會備份。
